【裁判字號】    92,交上易,22
【裁判日期】    920311
【裁判案由】    過失致死等
【裁判全文】
臺灣高等法院高雄分院刑事判決                    九十二年度交上易字第二二號
    上  訴  人  台灣高雄地方法院檢察署檢察官
    被      告  甲○○
    選任辯護人  程高雄律師
右上訴人因被告過失致死等案件，不服台灣高雄地方法院九十一年度交易字第五六五
號中華民國九十一年十一月二十八日第一審判決（起訴案號：台灣高雄地方法院檢察
署九十一年度偵字第一０三九六號），提起上訴，本院判決如左：
      主    文
上訴駁回。
甲○○緩刑年。
      事    實
一、甲○○考領有普通小型車駕駛執照，於民國九十一年五月十二日下午三時三十分
    許，駕駛車牌號碼２２２１─ＦＡ號自用小客車，沿高雄市○○區○○路由東向
    西方向行駛，途經加昌路與海專路交岔路口時，本應注意汽車行駛至交叉路口時
    ，轉彎車應讓直行車先行，而依當時客觀情形：天候晴、日間自然光線、市區道
    路○路面鋪有柏油、乾燥、無缺陷、無障礙物、視距良好、行車管制號誌正常，
    及其智識、能力，且依當時情形又無不能注意之情事，竟疏未注意，貿然右轉海
    專路，而未讓直行車先行，適有同向騎乘車牌號碼ＸＤＳ－六七七號重型機車之
    劉文浩搭載其妻乙○○○，沿加昌路由東向西方向之慢車道直向行駛，已行駛至
    該交岔路口，因甲○○之貿然右轉而閃煞不及，其所騎乘之上開機車車頭因而撞
    上甲○○所駕駛之上開車輛右前、後車門，致劉文浩及乙○○○人車倒地，劉文
    浩受有顱內出血之傷害，乙○○○則受有頭部外傷、左手挫傷、左膝挫傷等傷害
    ，劉文浩經送醫急救，仍因傷勢過重延至九十一年五月十三日下午二時二十三分
    許死亡。甲○○於肇事後，於犯罪未發覺前，旋撥打電話報警處理，並於員警至
    現場處理時主動向員警坦承駕車肇事而自首接受裁判。
二、案經乙○○○訴由高雄市政府警察局楠梓分局報請臺灣高雄地方法院檢察署檢察
    官偵查起訴。
      理    由
一、訊據被告甲○○坦承有於右揭時地駕駛車牌號碼２２２１─ＦＡ號自用小客車因
    疏於注意而與同向欲直行加昌路由被害人劉文浩所騎乘車牌號碼ＸＤＳ─６７７
    號重型機車發生交通事故之事實不諱，核與告訴人乙○○○指訴之情節相符，復
    有道路交通事故調查報告表一紙、現場照片八張在卷可稽（見警卷第十四、二十
    六至二十九頁，相驗卷第十三至十六頁）。又被害人劉文浩確係因本件交通事故
    而受有顱內出血之傷害，經送醫急救仍不治死亡，而告訴人乙○○○亦受有頭部
    外傷、左手挫傷、左膝挫傷之傷害等事實，亦經臺灣高雄地方法院檢察署檢察官
    督同法醫師相驗明確，並製有勘驗筆錄、驗斷書、相驗屍體證明書等在卷可稽，
    復有建仁醫院診斷證明書二紙附卷可參（見警卷第十六、二十一頁，相驗卷第十
    一、十七至二十七頁）。
二、按汽車行駛至交岔路口，轉彎車應讓直行車先行，道路交通安全規則第一百零二
    條第一項第六款明文。又汽車行經交岔路口右轉應讓右側慢車道直行之各型車輛
    先行，亦經交通部六十三年十二月十一日交路（六三）字第一一二四五號所函釋
    在案。依本件道路交通事故調查報告表所示之事故碰撞發生地點距加昌路進入該
    交岔路口之入口處已近十公尺之遠，堪認被告駕車右轉海專路時，被害人劉文浩
    欲沿加昌路由東向西方向直行所騎乘之上開機車已進入該路口，揆諸上開交通安
    全規則及函釋，被告之「轉彎車」自應讓被害人劉文浩之「直行車」先行，不能
    以右轉前有打方向燈警示而免除前開禮讓之義務。被告駕駛自用小客車自應注意
    上開之義務，而肇事當時天候晴、日間自然光線、市區道路○路面鋪有柏油、乾
    燥、無缺陷、無障礙物、視距良好、行車管制號誌正常，有道路交通事故調查報
    告表一紙在卷可憑，依被告之智識、能力，其並無不能注意之情事，竟疏未注意
    ，而於駕車行經前開交岔路口欲右轉時，貿然右轉未讓被害人劉文浩所騎乘之上
    開機車直行車先行，致被害人劉文浩之上開機車撞上被告所駕駛之上開車輛而肇
    事致人於死及傷害，其就本件車禍肇事確應負過失責任甚明。況本件經原審送高
    雄市政府建設局車輛行車事故鑑定委員會、高雄市車輛行車事故覆議鑑定委員會
    鑑定結果，亦均同此認定，此有高雄市政府建設局車輛行車事故鑑定委員會九十
    一年六月二十日高市鑑字第九一０六００七號鑑定意見書、高雄市車輛行車事故
    覆議鑑定委員會九十一年九月五日九一高市覆字第七七七號函各一份附卷可憑（
    見偵查卷第十二、十五頁）；且被告於本院調查審理中坦承其就本件之肇事有過
    失（見本院卷第二十六頁、四十五頁）；而被害人劉文浩及告訴人乙○○○分別
    因本件車禍死亡及受傷，與被告之過失行為間，並有相當因果關係，罪證明確，
    被告右揭過失致人於死及過失傷害犯行堪以認定。
三、核被告所為，係犯刑法第二百七十六條第一項之過失致人於死罪，及刑法第二百
    八十四條第一項前段之過失傷害罪。被告以一過失行為觸犯二種不同罪名，為想
    像競合犯，依刑法第五十五條之規定應從一重之過失致人於死罪處斷。被告於肇
    事後，於犯罪未發覺前，旋撥打電話報警處理，並於員警至現場處理時主動向員
    警坦承駕車肇事而自首接受裁判等情，此有警卷偵訊筆錄、酒精濃度測試結果表
    （被告未飲酒）附卷可查（見警卷第三、十二頁）；又被告於肇事後確實有打電
    話一一九向警方報案，亦有通話明細表在卷可按（見本院卷第三十一頁）；證人
    鍾滿盛（即高雄市政府警察局交通大隊第七分隊警員）於本院審理中亦證稱：我
    接到無線通報趕到現場時，被告有向我承認他是肇事者等語（見本院卷第四十六
    頁），依上開證據觀之，被告係對於未發覺之罪自首，其進而接受裁判，自應依
    刑法第六十二條前段規定減輕其刑。
四、原判決認被告罪證明確，因而適用刑法第二百七十六條第一項、第二百八十四條
    第一項前段、第五十五條、第六十二條前段、第四十一條第一項，罰金罰鍰提高
    標準條例第一條前段、第二項規定，並審酌被告駕駛汽車，未注意相關交通安全
    之規定，終至肇事致人於死及傷害，造成無可挽救之遺憾，並使被害人家屬痛失
    至親，犯罪所生危害甚重，犯後尚未與被害人家屬達成和解等一切情情狀，量處
    有期徒刑六月，並諭知易科罰金以三百元折算一日。經核原判決認事用法，尚無
    不合，量刑亦屬允當。檢察官循告訴人請求上訴意旨，謂被告迄今未與告訴人協
    商和解賠償事宜，被告顯無悔悟之意云云，指摘原判決量刑過輕，惟被告在本院
    調查時已與告訴人乙○○○達成和解，賠償告訴人乙○○○等人損害新台幣（下
    同）二百四十萬元（其中二百萬元由被告之保險理賠金支付，另四十萬元由被告
    支付），有本院和解書在卷可憑，且被告於本院審理中已依和解書內容當庭支付
    告訴人代理人劉綺玲二十萬元（見本院卷第四十三頁），足見被告犯後態度良好
    ，原判決之量刑尚屬妥適，本件檢察官循告訴人之請求上訴意旨，以被告犯後未
    賠償告訴人損害，犯後態度不佳等情，指摘原判決量刑過輕，惟被告已於本院調
    查時與告訴人達成和解（如前所述），則本件檢察官之上訴即為無理由，應予駁
    回。
五、查被告未曾受有刑徒刑以上刑之宣告，有台灣高雄地方法院檢察署刑案資料查註
    紀錄表暨台灣高等法院被告全國前案紀錄表各一份附卷可稽，此次係屬偶發過失
    犯；況被告於本院調查時已與告訴人達成和解（如前所述），並已支付告訴人二
    十萬元，有和解書在卷可憑；被告經此論罪科刑之教訓，當知警惕，應無再犯之
    虞，本院認其所宣告之刑，以暫不執行為適當，爰併宣告緩刑三年。
據上論結，應依刑事訴訟法第三百六十八條，刑法第七十四條第一款，判決如主文。
本案經檢察官陳新慶到庭執行職務。
中      華      民      國      九十二    年      三    月      十一    日
                                臺灣高等法院高雄分院刑事第四庭
                                    審判長法官  蕭權閔
                                          法官  陳吉雄
                                          法官  李嘉興
右正本證明與原本無異。
不得上訴。
                                        書記官  劉金萍
中      華      民      國      九十二    年      三    月      十二    日
附錄本判決論罪科刑法條：
刑法二百七十六條第一項
  因過失致人於死者，處二年以下有期徒刑、拘役或二千元以下罰金。
刑法第二百八十四條第一項
  因過失傷害人者，處六月以下有期徒刑、拘役或五百元以下罰金，致重傷者，處一
  年以下有期徒刑、拘役或五百元以下罰金。


司法院資訊處製作；財團法人民間司法改革基金會備份。
